【裁判字號】    99,易,583
【裁判日期】    991104
【裁判案由】    贓物等
【裁判全文】
臺灣臺南地方法院刑事判決               99年度易字第583號
公  訴  人  臺灣臺南地方法院檢察署檢察官
被      告  乙○○
選任辯護人  王建強律師
            蔡文斌律師
被      告  甲○○
被      告  己○○
上列被告因贓物等案件，經檢察官提起公訴（98年度偵字第1515
1、15987號、99年度偵字第3255號），被告三人於本院行準備程
序中就被訴犯罪事實均為有罪之陳述，本院裁定改依簡式審判程
序審理，判決如下：
    主  文
乙○○共同犯竊盜罪，累犯，處有期徒刑拾月；又共同犯竊盜罪
，累犯，處有期徒刑拾月；又共同犯竊盜罪，累犯，處有期徒刑
拾月。應執行有期徒刑壹年拾月。
甲○○共同犯竊盜罪，累犯，處有期徒刑拾月。
己○○牙保贓物，處有期徒刑陸月，如易科罰金，以新臺幣壹仟
元折算壹日；又牙保贓物，處有期徒刑陸月，如易科罰金，以新
臺幣壹仟元折算壹日。應執行有期徒刑拾月，如易科罰金，以新
臺幣壹仟元折算壹日。
    事實及理由
一、犯罪事實：
  (一)乙○○曾因竊盜案件，經臺灣高等法院以89年度上訴字第 7
    號判決判處有期徒刑1年6月，嗣經最高法院以90年度台上字
    第4908號判決駁回上訴確定，入監服刑，於民國92年 2月19
    日縮短刑期假釋出監，至同年 3月11日假釋期滿，未經撤銷
    假釋而視為執行完畢；然乙○○出監後，又再犯竊盜罪，經
    臺灣屏東地方法院以93年度易字第135號判決判處有期徒刑1
    年確定，入監執行至94年11月 3日縮刑期滿執行完畢。甲○○亦曾因竊盜案件，與乙○○同遭臺灣高等法院以89年度上
    訴字第7號判決判處有期徒刑8月，並經最高法院以90年度台
    上字第4908號判決駁回上訴而確定，入監執行，於91年 5月
    31日執行完畢；嗣甲○○又因違反家庭暴力防治法案件，經
    臺灣屏東地方法院以95年度簡字第870號判決判處有期徒刑5
    月確定，入監執行至96年 6月21日縮刑期滿執行完畢。詎乙○○、甲○○均不知悔改：
    1.乙○○與戊○○（業已於99年 9月14日死亡，經本院另為
      不受理之判決）共同基於意圖為自己不法所有之竊盜犯意
      聯絡，於98年 4月30日凌晨，由戊○○駕駛渠承租之車牌
      號碼 0412-JJ號自小客車搭載乙○○前往臺南縣七股鄉玉
      成村 9號前空地，並由乙○○持無證據證明對人之生命、
      身體安全具危險性之小鐵片一只，啟動庚○○所有停放於
      該處之車牌號碼801-QW號附吊桿大貨車並將之駛離現場，
      而共同竊取上開大貨車一輛。得手後，乙○○、戊○○又
      共同基於意圖為自己不法所有之竊盜犯意聯絡，於當日凌
      晨 4時許，由乙○○駕駛上開竊得之大貨車，而戊○○駕
      駛前揭承租之自小客車一同前往臺南縣麻豆鎮港尾里魚塭
      旁空地，將丙○○放置於該處，無人看管之鋼板數塊，以
      上開竊得之大貨車吊桿吊起放置於前開竊得之大貨車上，
      而竊取該等鋼板得手。乙○○進而聯絡己○○，表示欲出
      售竊得鋼板之意，而己○○明知乙○○所欲販售之鋼板乃
      竊得之贓物，竟仍基於牙保贓物之犯意，於當日居間介紹
      乙○○將竊得之鋼板售予不知情之高雄縣大寮鄉「瑞隆資
      源回收場」負責人李隆和，所得款項除由己○○從中抽取
      每公斤新臺幣（下同）1、2元之佣金外，餘款由乙○○、
      戊○○二人朋分花用。
    2.乙○○復與甲○○共同基於意圖為自己不法所有之竊盜犯
      意聯絡，於98年 9月24日凌晨，由甲○○駕駛其所乘租之
      車牌號碼 0423-JJ號自小客車跟隨乙○○所駕駛之車號不
      詳附吊桿大貨車，一同前往臺南縣歸仁鄉○○村○○○路
      ○段 1號旁，並以前揭大貨車吊桿將丁○○擺放於該處，
      無人看管之鋼板、鋼軌數塊吊至前開車號不詳之大貨車，
      而共同竊取上開鋼板、鋼軌。得手後乙○○又再度聯絡己○○，而己○○亦明知乙○○所欲兜售之鋼板乃竊得之贓
      物，仍基於牙保贓物之犯意，再次於當日居間介紹乙○○
      將竊得之鋼板售予不知情之高雄縣大寮鄉「瑞隆資源回收
      場」負責人李隆和，所得款項除由己○○從中抽取每公斤
      新臺幣1、2元之佣金外，餘款由乙○○、甲○○二人朋分
      花用。
    3.嗣丙○○、丁○○報警處理，為警循線查獲，並於「瑞隆
      資源回收場」，扣得乙○○等人98年 9月24日前往該回收
      場販售竊得鋼板、鋼軌時秤重之過磅單一張。
  (二)案經丁○○訴由臺南縣警察局移請臺灣臺南地方法院檢察署
    檢察官偵查起訴。
二、前項犯罪事實，有下列事證足資證明：
  (一)被告乙○○、甲○○、己○○三人於警詢、偵查及本院審理
    中所為之自白暨被告乙○○、己○○二人於偵查中以證人身
    分具結所為之證詞。
  (二)證人即不知情而收受贓物之「瑞隆資源回收場」負責人李隆
    和、員工李豊兒於警詢中所為之陳述（見警卷第70至74、75
    至77頁）。
  (三)證人即被害人庚○○、丙○○、告訴人丁○○於警詢中所為
    之指述（見警卷第1至3、4至6、7至13頁）。
  (四)卷附被告乙○○、甲○○二人指認竊盜現場照片（見警卷第
    23至24、38、63頁）、租賃契約書、切結書（見警卷第79至
    81頁）、車牌號碼801-QW號自用大貨車之失車—唯讀案件基
    本資料（見警卷第82頁）、現場照片（見警卷第83至84、88
    至91頁）、監視器翻拍照片（見警卷第86至87、92至95頁）
    、通聯紀錄（見警卷第96至134頁）。
  (五)扣案之過磅單一紙（見警卷第169頁）。
三、核被告乙○○所為，均係犯刑法第320條第1項之竊盜罪；被
    告甲○○所為，亦係犯刑法第320條第1項之竊盜罪；而被告
    己○○所為，則係犯刑法第349條第2項之牙保贓物罪。檢察
    官起訴意旨認被告乙○○竊取被害人庚○○所有之車牌號碼
    801-QW號自用大貨車，所為係犯刑法第 321條第1項第3款之
    攜帶凶器竊盜罪，固非無見，然公訴意旨所指「小鐵片」並
    未扣案，亦無任何證據證明上開「小鐵片」客觀上足以對人
    之生命、身體安全造成威脅，而屬刑法第 321條第1項第3款
    所稱之「兇器」，是此部分尚難僅憑被告乙○○於偵查中所
    為：使用「小鐵片」啟動遭竊大貨車之自白，而逕認被告乙○○涉有攜帶兇器竊盜犯行，惟起訴之基本社會事實尚屬相
    同，爰變更檢察官起訴所引用之法條。被告乙○○與已死亡
    之同案被告戊○○就前述98年 4月30日所為二次竊盜犯行，
    有犯意聯絡及行為分擔；而被告乙○○、甲○○二人就前述
    98年 9月24日所為竊盜犯行，亦有犯意聯絡及行為分擔，均
    為共同正犯。被告乙○○前後三次竊盜犯行，以及被告己○○先後二次牙保贓物犯行，均犯意各別，時間有異，應予分
    論併罰。又被告乙○○、甲○○分別有如前所述前案有期徒
    刑執行完畢之紀錄，有臺灣高等法院被告前案紀錄表在卷可
    按，其二人於前開有期徒刑之執行完畢後 5年內，故意再犯
    本案有期徒刑以上之各罪，均為累犯，應俱依刑法第47條第
    1項之規定加重其刑。
四、至被告乙○○選任辯護人辯護意旨，以被告乙○○為排灣族
    原住民，乃國家應予保障之弱勢族群，依憲法增修條文第10
    條第12項、原住民基本法第 1條、第26條、聯合國「原住民
    權利宣言」等相關條文規定，以被告先天上為法律之弱者，
    請求依刑法第59條予以酌減云云。然國家基於特定目的，或
    有透過法律將原住民原本生活習慣或習俗上不認為違法之事
    務，強加違法性於其上，以致原住民可能因法律規定與原本
    習俗相異而遭受法律上不利益之可能，例如，原住民原本賴
    以維生之獵捕行為，因野生動物保育法而受管制，其等拾取
    漂流木或砍罰林木以建造房屋之行為，受森林法、山坡地保
    育利用條例之管制。就此等行政刑法或環境刑法而言，倘原
    住民確因本身生活習俗與法律規定相異，以致罹於刑章，或
    有考量其是否因本身法律、經濟上弱勢地位以致為犯罪行為
    ，進而依刑法第59條之規定予以酌減之可能。然本案被告所
    竊取者，乃大貨車、工地用鋼板、鋼軌等物，此等物品並非
    自然產物，亦與原住民本身之生活風俗無關，且對於他人財
    產權之尊重，乃普世價值，並非特定族群所獨有，是本院認
    殊不能以被告乙○○之原住民身分，據為依刑法第59條酌減
    其刑之論據，併予敘明。
五、爰審酌被告乙○○、甲○○前均曾因竊盜案件，經法院判處
    罪刑確定，竟不知警惕，僅為一己私利，再為本案竊盜犯行
    ，而被告三人竊取、牙保之財物價值不斐，致生被害人、告
    訴人重大財物損失，惟被告三人犯後均坦承犯行，態度良好
    ，尚有悔意，兼衡以其等智識程度、生活狀況等一切情狀，
    分別量處如主文所示之刑，並就被告乙○○、己○○所處之
    刑分別定其應執行刑，另就被告己○○所處之刑諭知易科罰
    金之折算標準。至被告乙○○辯護人辯護意旨，以被告乙○○目前罹患口腔癌，亟待治療，請求從輕量處等語，然科刑
    應以行為人之責任為基礎，此為刑法第57條所明定，查被告
    乙○○案發後身體狀況出現變化，與其犯行並無關連，自難
    資為量刑時參酌之依據，併予敘明。
六、據上論斷，應依刑事訴訟法第299條第 1項前段、第300條、
    第273條之1第1項、第310條之2、第454條第1項，刑法第320
    條第1項、第 349條第2項、第47條第1項、第41條第1項前段
    、第51條第5款，刑法施行法第1條之1，判決如主文。
七、如不服本判決應於收受本判後10日內向本院提出上訴書狀，
    並應敘述具體理由。其未敘述上訴理由者，應於上訴期間屆
    滿後20日內向本院補提理由書狀（均須按他造當事人之人數
    附繕本）「切勿逕送上級法院」。
本案經檢察官辛○○到庭執行職務。
中    華    民    國    99    年    11    月    4     日
                  刑事第十四庭  法  官  周紹武
以上正本證明與原本無異。
如不服本判決應於收受判決後10日內向本院提出上訴書狀（應附
繕本）。
                                書記官  徐晨芳
中    華    民    國    99    年    11    月    5     日
附錄本案論罪科刑法條全文：
中華民國刑法第320條第1項
意圖為自己或第三人不法之所有，而竊取他人之動產者，為竊盜
罪，處5年以下有期徒刑、拘役或5百元以下罰金。
中華民國刑法第349條第2項
搬運、寄藏、故買贓物或為牙保者，處 5年以下有期徒刑、拘役
或科或併科 1千元以下罰金。

司法院資訊處製作；財團法人民間司法改革基金會備份。
